【裁判字號】    94,訴,1954
【裁判日期】    950124
【裁判案由】    殺人未遂
【裁判全文】
臺灣板橋地方法院刑事判決              94年度訴字第1954號
公  訴  人  臺灣板橋地方法院檢察署檢察官
被      告  乙○○
                    （現於臺灣臺北看守所另案羈押中）
義務辯護人  吳振賓律師
上列被告因殺人未遂案件，經檢察官提起公訴（九十四年度偵字
第一二八一四號），本院判決如下：
    主  文
本件公訴不受理。
    理  由
一、公訴意旨略稱：被告乙○○為告訴人甲○○與林洪月鶯所生
    之子，告訴人為被告之直系血親尊親屬，三人共同居住於臺
    北縣三峽鎮○○路○段一０三號四樓住處，於民國九十四年
    七月二十七日二十一時四十分許，告訴人之妻林洪月鶯因工
    作問題在上址以言詞數落被告，引起被告不滿而發生口角，
    告訴人聞聲後趨前排解，向被告告以年輕人不可好吃懶做、
    工作不正常等語，而被告則以告訴人與其他親戚合買土地之
    事，指稱告訴人為無用之人，使告訴人亦與被告爆發言語爭
    執，詎被告於盛怒之下，竟基於殺害直系血親尊親屬之故意
    ，在上址之客廳內桌上取出足以對他人生命、身體造成威脅
    ，堪作兇器使用之金屬刀刃大型美工刀一把，迅速接近並朝
    告訴人面部及正面胸部揮舞，而告訴人隨手拿起屋內放置之
    安全帽抵禦，但閃避不及，受有左臉頰深部及左腋窩深部撕
    裂傷各約十公分之傷害，並於受傷後逃出住處，經警據報於
    同日二十二時二十分到達現場將被告逮捕，並扣得所使用之
    美工刀一把等物等語。因認被告涉犯刑法第二百七十二條第
    二項、第一項之殺害直系血親尊親屬未遂罪嫌。
二、訊據被告固坦承伊於右揭時、地，持該美工刀傷害告訴人，
    致告訴人受有上開傷勢之事實，惟堅決否認有何殺人未遂之
    犯行，並辯稱：伊並無殺害告訴人之犯意，因告訴人持安全
    帽毆打伊，伊持該美工刀防禦時不小心劃到告訴人的臉及胸
    部等語置辯。辯護人為被告辯護稱：被告並無殺人犯意，而
    係僅抵擋告訴人之攻擊，且告訴人之傷勢並非嚴重等語。
三、按殺人未遂與傷害之區別，應以有無殺意為斷，其受傷之多
    寡，及是否為致命部位，有時雖可藉為認定有無殺意之心證
    ，究不能據為絕對標準，亦即殺人罪之成立，須具有使人生
    命喪失之故意與實施殺害之行為。故殺人與傷害之區別，當
    以下手殺害之時是否明知或預見足以致人於死為斷。至被害
    人受傷部位如何，犯人所用兇器如何，雖可供認定事實之資
    料，究不能為殺人之絕對標準，最高法院十八年上字第一三
    ○號判例、四十七年台上字第一一五七號、五十二年度台上
    字第九三號判決可資參照。故於個案中有關殺人犯意之有無
    ，應斟酌事發經過之相關事證，包括被害人受傷部位、所用
    兇器、行為當時之具體情況等一切情狀為斷。經查：
(一)被告於前開時間、地點，持扣案之美工刀劃傷告訴人，致告訴
  人受有前揭傷勢之事實，業據被告供承在卷，核與告訴人之指
  訴、證人林洪月鶯及到場處理員警洪明仁之證述情節相符，並
  有診斷證明書乙紙、告訴人受傷照片二幀附卷可稽，並有扣案
  之美工刀一支可證。是上開事實，堪以認定屬實。
(二)惟查被告與告訴人僅因一時細故發生口角，告訴人持安全帽欲
  毆打被告，被告手持美工刀而出手抵擋之事實，業據被告供述
  明確，核與告訴人於本院訊問時指訴之情節大致相符。是被告
  與告訴人為父子關係，二人應無深仇大恨可言，則若謂被告因
  此即萌生置告訴人於死地之動機，實堪置疑。況查本件為警在
  場查扣美工刀一支及菜刀二把，而該美工刀之刀片長約九公分
  ，寬度約一點八公分，該刀片係置於刀柄內，需由安全扣推出
  使用，該刀片安全扣末端有生鏽之情形，並分成二截；扣案之
  有黑色刀柄之菜刀部分，長度約十五點五公分，寬度約五點二
  公分，刀刃沒有生鏽之情形且完整；扣案之有金屬刀柄之菜刀
  部分，長度約十七點四公分，寬度最寬部分約八點八公分，最
  窄部分約八點一公分，刀刃沒有生鏽之情形，並於前端有約零
  點三公分之缺口，其餘完整等情，業經本院勘驗屬實，並有勘
  驗筆錄及扣押物品目錄表附卷可參。茍被告有殺人之犯意者，
  何以持該不甚銳利之美工刀而非上開客觀上具有危險性之菜刀
  砍殺？又衡諸告訴人上開傷勢係於臉部及腋窩處，且該臉部撕
  裂傷長二十公分、寬四公分，腋窩部長五公分、寬二公分，並
  無立即致命危險乙節，除有上開診斷證明書外，並有財團法人
  恩主公醫院函暨病歷及病歷摘要紀錄用紙附卷供參。可見被告
  主觀上當無殺人之犯意。此外，本院復查無其他積極證據足認
  被告有殺人之犯意，就被告主觀之認識而言，其係基於普通傷
  害之犯意而實施，應認被告此加害行為，應僅構成刑法第二百
  八十條第一項之傷害直系血親尊親屬罪。職是，公訴人認被告
  涉有殺害直系血親尊親屬未遂之犯行，容有誤會，惟起訴之基
  本社會事實同一，本院自得變更起訴法條。
四、按對於直系血親尊親屬，犯第二百七十七條之罪者，加重其
    刑至二分之一，然既係加重其刑，而所犯者如係第二百七十
    七條第一項之罪，須告訴乃論，又係以罪而不以刑為準則，
    則對於直系血親尊親屬犯刑法第二百七十七條第一項之罪，
    自在告訴乃論之列，告訴人於第一審辯論終結前已撤回其告
    訴，應諭知不受理之判決，最高法院八十年度台上字第三一
    四九號判決可資參照。又按告訴乃論之罪，告訴人於第一審
    辯論終結前得撤回其告訴；又告訴經撤回者，應諭知不受理
    之判決，刑事訴訟法第二百三十八條第一項、第三百零三條
    第三款分別定有明文。
五、核被告所為，係犯刑法第二百八十條之傷害直系血親尊親屬
    罪，業如前述，依同法第二百八十七條前段之規定，須告訴
    乃論。茲據告訴人於本院準備程序中撤回告訴乙節，業據告
    訴人到庭陳明，並有告訴人所出具之刑事撤回告訴狀附卷可
    稽。則揆諸前開判決、法條及說明，應為諭知不受理之判決
    。
據上論斷，應依刑事訴訟法第三百條、第三百零三條第三款，判
決如主文。
本案經檢察官朱學瑛到庭執行職務。
中    華    民    國    95    年    1     月    24    日
                  刑事第十四庭  審判長法  官  黎錦福
                                      法  官  曾正耀
                                      法  官  饒金鳳
以上正本證明與原本無異。
如不服本判決應於送達後十日內向本院提出上訴狀。
                                      書記官  王春森
中    華    民    國    95    年    1     月    24    日


司法院資訊處製作；財團法人民間司法改革基金會備份。
